臺灣高等法院民事裁定　　　　　　　　 100年度抗字第1670號
抗　告　人　林建能
上列抗告人因與相對人曾嘉平等人間聲請假扣押事件，對於中華
民國100年11月9日臺灣臺北地方法院100年度全字第2640號所為
裁定提起抗告，本院裁定如下：
    主  文
抗告駁回。
抗告費用由抗告人負擔。
    理  由
一、本件抗告人於原法院之聲請及本院抗告意旨略以：(一)相對人
    曾嘉平（下稱曾嘉平）積欠伊與案外人吳進來共計新台幣（
    下同）2600萬元，並由相對人曾信懷（下稱曾信懷，與曾嘉
    平則合稱為相對人）擔任該債務之保證人，因曾嘉平逾期未
    清償，經伊與吳進來向法院提起請求返還系爭借款訴訟（即
    原法院99年度北重訴字第8號事件），經法院為伊二人勝訴
    之判決，但相對人不服，提起上訴，現由本院審理中（即本
    院100年度重上字第603號事件，下稱本案訴訟），但相對人
    不願依前開一審判決按期履行給付，經伊依前開一審判決供
    擔保為假執行，相對人卻又反供擔保免為假執行，致伊本案
    訴訟確定後，恐有不能執行或甚難執行之虞；(二)另因伊曾於
    民國（下同）97年間，為保全伊另外借款之債權900萬元，
    經原法院准予供擔保就相對人財產為假扣押（即原法院97年
    度裁全字第10218號假扣押裁定，下稱系爭假扣押裁定），
    經伊執該假扣押裁定對曾嘉平所有門牌台北市○○○路681
    號6樓（連同679-1號地下室，應有部分10000分之21）、同
    路683-1號3樓（均含坐落基地，以下稱681號房屋及地下室
    、683-1號房屋，合稱為系爭不動產）實施假扣押，嗣伊與
    相對人及案外人張金盞於系爭假扣押所欲保全之借款請求訴
    訟（即原法院99年度重訴字第9 號清償債務事件，下稱另案
    清償債務訴訟）中，達成訴訟上之和解，但相對人於和解後
    ，即急於聲請撤銷系爭假扣押裁定，足見相對人顯有移轉系
    爭不動產之意圖，致伊於本案訴訟確定後，恐有不能執行或
    甚難執行之虞。(三)又曾嘉平以系爭不動產設定高額抵押權予
    他人，致其本人陷於無資力之狀態，可見伊於本案訴訟確定
    後，恐有不能執行或甚難執行相對人財產之虞，自有假扣押
    相對人財產之必要。而原法院不查，逕以伊未釋明假扣押之
    原因為由，裁定駁回伊本件假扣押之聲請，於法自有違誤，
    求予將原裁定廢棄云云。
二、按債權人就金錢請求或得易為金錢請求之請求，欲保全強制
    執行者，得聲請假扣押；假扣押非有日後不能強制執行或甚
    難執行之虞者，不得為之；請求及假扣押之原因應釋明之；
    前項釋明如有不足，而債權人陳明願供擔保或法院認為適當
    者，法院得定相當之擔保，命供擔保後為假扣押，為民事訴
    訟法第522條第1項、第523條第1項及第526條第1項、第2項
    所明定。所謂假扣押之原因，係指對債務人有日後不能強制
    執行或甚難執行之虞或應在外國為強制執行者而言。準此，
    債權人就假扣押之原因，自有釋明之義務，必待釋明有所不
    足，而債權人陳明願供擔保或法院認為適當者，法院始得命
    供擔保後為假扣押，若債權人未釋明假扣押之原因，諸如債
    務人浪費財產、增加負擔、或就其財產為不利益之處分，將
    達於無資力之狀態、或移住遠地、逃匿無蹤或隱匿財產等情
    形，即不符假扣押之要件（最高法院98年度台抗字第851號
    裁定意旨參照）。
三、經查：
    (一)、原法院以抗告人固據提出本案訴訟一審判決為證（見原
        法院卷第8至16頁），然此僅足以釋明抗告人對於相對
        人有假扣押之請求存在，並不足以釋明相對人於本案訴
        訟後有日後不能強制執行或甚難強制執行之情形，認抗
        告人並未釋明本件假扣押之原因為由，裁定駁回抗告人
        之假扣押聲請，於法核無不當。
    (二)、抗告人雖主張：相對人於本案訴訟一審判決後，不願依
        前開一審判決按期履行給付，經伊依前開一審判決供擔
        保為假執行，相對人卻又反供擔保免為假執行，致伊本
        案訴訟確定後，恐有不能執行或甚難執行之虞云云。惟
        查：
        1.按假執行宣告制度，旨在賦予未確定判決以執行力，
          使原告得於本案判決確定前，據以聲請法院對被告實
          施強制執行，以實現執行名義所載債權內容，然為兼
          顧保護被告之利益，並設免為假執行制度，以為平衡
          。故民事訴訟法第392條第2項規定，法院得依聲請或
          依職權宣告被告預供擔保，或將請求標的物提存而免
          為假執行。亦即，法院許被告欲供擔保或提存請求標
          的物為條件，宣告免為假執行，如原告所受宣告假執
          行之判決將來勝訴確定，則有被告所供擔保或提存之
          請求標的物，供為原告向法院對其聲請強制執行之用
          ，對於原告及被告利益之保護，可謂兼籌並顧（最高
          法院99年度台抗字第89號裁定意旨參照）。
        2.本件抗告人於本案訴訟一審判決後，遵命供擔保後為
          假執行之聲請，並經曾嘉平供擔保免為假執行乙節，
          有卷附民事聲請假執行強制執行狀、執行法院100 年
          10月5日北院木100司執字第90530號函、執行法院100
          年11月3日北院木100司執子字第102261號函、提存書
          可稽（見本院卷第39至42頁、第49至50頁），並為抗
          告人所不爭執（見本院卷第43至44頁），足見曾嘉平
          既已依循前開一審判決諭知供擔保金額免為假執行，
          則抗告人於本案訴訟勝訴確定後，即得就曾嘉平前開
          反供擔保金額為強制執行，抗告人顯無於本案訴訟確
          定後，對於相對人之財產有不能強制執行或甚難執行
          之虞。
        3.況假執行宣告制度，旨在賦予未確定判決以執行力，
          使原告得於本案判決確定前，據以聲請法院對被告實
          施強制執行，以實現執行名義所載債權內容，然為兼
          顧保護被告之利益，並設免為假執行制度，以為平衡
          ，故相對人既對於本案訴訟一審判決不服，提起上訴
          ，現正由本院審理中，並遵命反供擔保免為假執行，
          若抗告人本案訴訟勝訴確定後，即得就曾嘉平前開反
          供擔保之金額為強制執行，自難僅憑相對人於本案訴
          訟確定前，遵命反供擔保免為假執行，即可謂於本案
          訴訟確定後，對於相對人之財產有不能執行或甚難執
          行之虞。
        4.是以，抗告人以相對人於本案訴訟一審判決後，不願
          依前開一審判決按期履行給付，經其依前開一審判決
          供擔保為假執行，相對人卻又反供擔保免為假執行，
          致其本於案訴訟確定後，恐有不能執行或甚難執行之
          虞云云，要與事實不符，並無可取。
    (三)、抗告人又主張：相對人於另案清償債務訴訟中，兩造於
        訴訟中達成和解，相對人即急於撤銷系爭假扣押裁定，
        足見相對人顯欲將系爭不動產出售脫產，致伊於本案訴
        訟確定後，恐有不能執行或甚難執行之虞云云，固據提
        出100年10月27日民事聲請狀、同年11月8日民事聲請狀
        為證（見本院卷第34至38頁）。然查：
        1.按假扣押之原因消滅、債權人受本案敗訴判決確定或
          其他命假扣押之情事變更者，債務人得聲請撤銷假扣
          押裁定：假扣押之裁定，債權人得聲請撤銷之；民事
          訴訟法第530條第1項、第3項定有明文。
        2.抗告人於97年間為保全其另案清償債務訴訟之請求，
          乃於起訴前，經法院裁定准予供擔保後對相對人及張
          金盞之財產在900萬元範圍內假扣押，並經抗告人遵
          命供擔保後對系爭不動產實施假扣押等情，有卷附系
          爭假扣押裁定、系爭不動產登記謄本可稽（見本院卷
          第12至30頁）；嗣因抗告人與相對人及張金盞於另案
          清償債務訴訟中，於99年3月31日成立訴訟上之和解
          ，由相對人及張金盞連帶給付抗告人300萬元，並於
          99年9月30日、100年3月31日、100年9月30日各給付
          抗告人100萬元，抗告人於收受前開300萬元後，抗告
          人應撤回前開假扣押之執行及撤銷假扣押裁定乙節，
          亦有卷附和解筆錄可參（見本院卷第32至33頁）；是
          以，相對人業已依前開和解內容履行給付抗告人300
          萬元完畢，此為抗告人所自陳（見本院卷第44頁），
          則依前開和解筆錄所示，抗告人自應於100年9月30日
          相對人給付完畢後，即應具狀撤回前開假執行執行及
          撤銷系爭假扣押裁定，但抗告人卻未依前開和解筆錄
          履行，曾嘉平乃於100年10月27日及同年11月8日，依
          民事訴訟法第530條第1項規定，具狀聲請撤銷系爭假
          扣押裁定，亦屬依法行使其權利，自難僅憑抗告人未
          依和解筆錄履行，相對人依法具狀聲請撤銷系爭假扣
          押裁定，即可驟指相對人係欲將系爭不動產出售脫產
          ，致其於本案訴訟確定後，恐有不能執行或甚難執行
          之虞。
        3.準此，抗告人僅以相對人於另案清償債務訴訟中，兩
          造於訴訟中達成和解，相對人即急於撤銷系爭假扣押
          裁定為由，主張相對人欲將系爭不動產出售脫產，致
          伊於本案訴訟確定後，恐有不能執行或甚難執行之虞
          云云，要無可取。
    (四)、抗告人另主張：曾嘉平故意將系爭不動產故意設定高額
        之抵押權予他人，以此不利益之處分財產行為，使其本
        人達於無資力之狀態，致伊於本案訴訟確定後，恐有不
        能執行或甚難執行之虞云云，固據提出系爭不動產登記
        謄本為證（見本院卷第12至29頁）。但查：
        1.曾嘉平所有系爭681號房屋及地下室係於97年3月25日
          共同設定1233萬元之最高限額抵押權予華南商業銀行
          股份有限公司（下稱華南銀行）；另683-1號房屋，
          亦係於97年3月25日、同年月31日分別設定最高限額
          1050萬元、360萬元之抵押權予華南銀行等情，此有
          卷附不動產登記謄本可參（見本院卷第12至29頁）。
          足證曾嘉平以系爭不動產設定前開抵押權之行為，係
          於97年3月25日，並非於本案訴訟一審判決即100 年7
          月22日（見原法院卷第16頁）後，故意以此處分財產
          之不利益行為，使本人陷於無資力之狀態。
        2.又參以抗告人持前開假扣押裁定實施假扣押時，系爭
          不動產設定抵押權之狀態即已存在，並非曾嘉平在本
          案訴訟一審判決（即100年7月22日）後，故意為此設
          定抵押權之行為，業如前述，自難僅憑曾嘉平於97年
          3 月25日將系爭不動產設定抵押權之行為，即可謂曾
          嘉平於本案訴訟一審判決後，因系爭不動產設有前開
          抵押權存在，故意使自己陷於無資力之狀態，致抗告
          人於本案訴訟確定後，有不能執行或甚難執行之假扣
          押原因存在。
        3.是以，抗告人以曾嘉平將系爭不動產故意設定高額之
          抵押權予他人為由，主張曾嘉平故意以此不利益之處
          分財產行為，使其本人達於無資力之狀態，故本案訴
          訟確定後，顯有不能執行或甚難執行曾嘉平財產之虞
          云云，仍無可取。
    (五)、另抗告人雖陳明願供擔保以補釋明之不足，聲請准予假
        扣押云云。惟欲適用民事訴訟法第526條第2項規定，命
        債權人供擔保後為假扣押，前提需債權人就假扣押之本
        案請求及假扣押之原因，均已盡釋明之責，法院仍認釋
        明有所不足，始得適用該條項之規定。如前所陳，抗告
        人就本件假扣押之原因既尚未釋明，則法院當無計算相
        對人受損害額，而令抗告人供擔保之可能。故抗告人雖
        陳明願供擔保以補釋明之不足，聲請准予假扣押云云，
        亦無可採。
    (六)、從而，原法院以抗告人未釋明本件假扣押之原因，而裁
        定駁回抗告人本件假扣押之聲請，於法並無違誤。抗告
        意旨仍執前詞指摘原裁定不當，聲明廢棄，為無理由。
四、據上論結，本件抗告為無理由，爰裁定如主文。
中    華    民    國   100    年    12    月    19    日
                    民事第十七庭
                        審判長法  官  藍文祥
                              法  官  石有為
                              法  官  楊絮雲
正本係照原本作成。
本裁定除以適用法規顯有錯誤為理由外，不得再抗告。如提起再
抗告，應於收受後10日內委任律師為代理人向本院提出再抗告狀
。並繳納再抗告費新台幣１千元。
中    華    民    國   100    年    12    月    19    日
                              書記官  蔡慧娟